臺灣高雄地方法院刑事裁定　　　　　　　　　　　　　九十一年度聲判字第三號
　　聲　請　人
　　即　告訴人　丁○○
　　訴訟代理人　顏福松律師
　　被　　　告　甲○○
　　　　　　　　丙○○
　　　　　　　　乙○○
右列聲請人因告訴被告詐欺案件，不服臺灣高等法院高雄分院檢察署檢察長駁回再議
之處分（九十一年度上聲議字第四八號），聲請交付審判，本院裁定如左：
    主  文
聲請駁回。
    理  由
一、按告訴人不服上級法院檢察署檢察長或檢察總長認再議為無理由而駁回之處分者
    ，得於接受處分書後十日內委任律師提出理由狀，向該管第一審法院聲請交付審
    判。法院認為交付審判之聲請不合法或無理由者，應駁回之。刑事訴訟法第二百
    五十八條之一、第二百五十八條之三第二項前段，分別定有明文。又刑事訴訟法
    第二百五十八條之三第三項規定「法院就交付審判之聲請為裁定前，得為必要之
    調查」，所謂「得為必要之調查」，其調查證據之範圍應以偵查中曾顯現者為限
    ，不可就新提出之證據再為調查，亦不可蒐集偵查卷以外之證據，否則將與刑事
    訴訟法第二百六十條之再行起訴規定。混淆不清（參照台灣高等法院民國九十一
    年四月二十五日刑庭會議法律問題研討意見）。又法院於審查交付審判之聲請有
    無理由時，除認為告訴人所指摘不利被告之事證未經檢察機關詳為調查或斟酌，
    或不起訴處分書所載理由違背經驗法則、論理法則或其他證據法則，否則，不宜
    率予交付審判（法院辦理刑事訴訟案件應行注意事項第一百一十八項參照）；至
    上開所謂告訴人所指摘不利被告之事證未經檢察機關詳為調查，係指告訴人所提
    出請求調查之證據，檢察官未予調查，且若經調查，即足以動搖原偵查檢察官事
    實之認定及處分之決定，倘調查結果，尚不足以動搖原事實之認定及處分之決定
    者，仍不能率予交付審判。
二、聲請人即告訴人丁○○因認被告甲○○與其兄丙○○、其妹乙○○共同涉嫌詐欺
    罪嫌，於民國八十八年六月十一日向台灣高雄地方法院檢察署（以下簡稱高雄地
    檢署）檢察官提出告訴，經該署檢察官於九十一年三月二十一日以九十一年度偵
    字第五二０四號為不起訴處分後，聲請人不服，聲請再議，亦經台灣高等法院高
    雄分院檢察署（以下簡稱高分院檢察署）檢察長於九十一年四月二十六日以九十
    一年度上聲議字第四八號認再議為無理由而駁回再議，此有前開高雄地檢署檢察
    官不起訴處分書、高分院檢察署處分書各一份在卷可參（參見本院調閱之前開偵
    查案件全卷）。而本件聲請人於接受上揭處分書後十日內，即委任顏福松律師以
    聲請理由狀向本院聲請交付審判。
三、聲請交付審判意旨略以：（一）詐欺借款（借票）部分：被告甲○○與其兄丙○○、妹乙○○，共同基於意圖為自己不法所有之犯意聯絡，於民國九十年四月間
    ，由被告甲○○出面，以個人週轉、調度需使用客票為由，持其與其妹即被告乙○○所簽發面額共計新台幣（下同）三百八十七萬元之支票共十二張，向聲請人
    交換面額共計三百九十萬元之支票十張，詎聲請人簽發之支票陸續兌現，被告甲○○、乙○○簽發之支票，屆期提示均遭退票。（二）侵占會款部分：另被告甲○○於八十九年四月初，向聲請人招募每會三萬元之互助會，聲請人於九十年五
    月五日得標，惟被告甲○○卻將會款先予挪用後，再交付被告乙○○所簽發面額
    共計六十五萬元之支票三張予告訴人收執，惟屆期提示又遭退票。聲請人至此始
    之受騙，因認被告甲○○、丙○○、乙○○三人分別涉有詐欺、侵占罪嫌（以上
    詳參高雄地檢署檢察官九十一年度偵字第五二四號不起訴處分書之告訴意旨）
    ，然高雄地檢署檢察官竟為不起訴處分，經再議後，亦遭台灣高等法院高雄分院
    檢察署駁回再議之聲請，爰依法聲請本院交付審判等語。
四、經查：
（一）被告三人涉犯詐欺借款（借票）部分：
      聲請人即告訴人與被告甲○○為朋友關係，因相互調度週轉而常有換票情事，
      又聲請人與被告丙○○、乙○○二人之間則素不相識等情，業據本件代理人即
      告訴代理人於警詢及偵查中陳述明確（見警訊筆錄及九十一年他字第五一八號
      案卷第十、十一頁詢問筆錄），是足證被告甲○○所辯稱：我與告訴人已有二
      十幾年交情，自八十六年間開始陸續與告訴人有換票，已經有四、五年，之前
      支票都有兌現，因我們雙方都需要向銀行以客票借貸，所以互相換票等語，尚
      非無據。且依代理人所指本案換票時間係於九十年四月至五月間，被告甲○○
      、乙○○之支票帳戶均尚未遭列為拒絕往來戶，有高雄市票據交換所函覆其二
      人之票據紀錄資料各一份可參，從而被告甲○○持其自己及被告乙○○所開立
      之支票向告訴人換票，尚難遽認其具有詐欺意圖。至被告乙○○、丙○○均不
      認識聲請人，亦未曾與告訴人接洽一情，已如前述，又被告乙○○、丙○○於
      本案中僅係單純借票予被告甲○○、或單純在部分支票背面背書等情，復據被
      告甲○○與被告乙○○、丙○○供述一致且互核相符，堪信為真實，從而自亦
      難認被告丙○○、乙○○對聲請人有何施用詐術行為或具有詐欺意圖。況查，
      聲請人於偵查中始終未明確指出被告究係如何施用詐術使其陷於錯誤而交付財
      物，從而尚難僅憑其指訴遽認被告三人涉有此部分之詐欺犯行。
（二）被告甲○○涉犯侵占會款部分：
      被告甲○○固供承：於聲請人得標（九十年五月五日）後，有使用聲請人所標
      得會款等語，然辯稱：係事先徵得聲請人之同意等語，經查，聲請人既自陳：
      於九十年五月中下旬確有收受被告甲○○所交付乙○○為發票人之面額共計六
      十五萬元之支票三張一情（參刑事告訴狀），再參以聲請人於得標之同一時期
      即九十年五月間，另有同意被告甲○○換票之前述情形（按當時被告甲○○交
      附之支票均尚未屆票載發票日，亦即尚未跳票），及聲請人與被告甲○○間之
      多年情誼，從而尚難認遽認被告甲○○係未經聲請人同意即擅自挪用侵占會款
      。此外，遍查卷內復無任何積極證據足證被告甲○○有侵占犯行，自難僅憑告
      訴人之指訴遽認被告甲○○有擅自挪用聲請人所標得會款之侵占犯行。
綜上所述，聲請人之指訴尚無法證明被告三人分別有符合刑法上詐欺罪、侵占罪構成
要件之犯行，又無其他積極證據足認被告三人涉有前述詐欺、侵占行為，是被告三人
之犯行尚屬無從證明。本件應僅係民事上之債務糾葛，應循民事途徑解決方為妥適。
是以，臺灣高等法院高雄分院檢察署檢察長維持高雄地檢署檢察官九十一年度偵字第
五二０四號認被告三人無詐欺、侵占犯行之不起訴處分，經核並無不符。核諸首開法
條之規定，本件聲請人所為交付審判之聲請無理由，依法應予駁回。
五、至聲請交付審判意旨另謂：高雄地檢署唯一一次於九十一年二月十九日下午傳喚
    被告與代理人到庭時，竟由書記官本人訊問並製作筆錄，嗣檢察官即據該次筆錄
    內容作為偵結依據，程序顯有重大瑕疵云云。惟查，該次筆錄乃係由檢察事務官
    訊問及製作筆錄，有當日筆錄一份附卷可佐（見九十一年他字五一八號案卷第十
    至十二頁），而按檢查事務官受檢察官之命令，依法本可執行偵查職務（詳參刑
    事訴訟法第二百二十八條第一項、第二百四十五條及相關規定），是此部分聲請
    意旨容有誤會，附此敘明。
六、依刑事訴訟法第二百五十八條之三第二項前段，裁定如主文。
中      華      民      國    九十一      年      十      月    十一    日
                                    臺灣高雄地方法院刑事第六庭
                                        審判長法  官  李政庭
                                              法  官  邱基峻
                                              法  官  周玉群
右正本證明與原本無異。
不得抗告。
                                              書記官  陳瓊芳
中      華      民      國    九十一      年      十      月    十四    日
